臺灣彰化地方法院民事判決　九十一年度訴字第八一號
　　原　　　告　維王羽毛廠股份有限公司
　　法定代理人　甲○○
右當事人間請求返還保證金事件，本院判決如左：
    主      文
被告應給付原告新臺幣陸拾貳萬壹仟貳佰貳拾貳元，及自民國九十一年四月三十日起
至清償日止，按年息百分之五計算之利息。
原告其餘之訴駁回。
訴訟費用由被告負擔十分之七，餘由原告負擔。
本判決原告勝訴部分，於原告以新臺幣貳拾壹萬元為被告供擔保後，得假執行。
原告其餘假執行之聲請駁回。
    事      實
甲、原告方面：
　一、聲明：被告應連帶給付原告新臺幣（下同）八十五萬零七百七十元，及自民國
　　　（下同）九十一年四月三十日起至清償日止，按年息百分之五計算之利息，並
　　　願供擔保，請准宣告假執行。
　二、陳述：
　　（一）兩造於九十年四月間訂立羽毛買賣合約書，約定由原告購買被告屠宰鴨隻
　　　　　之羽毛，期限一年即自九十年四月十六日至九十一年四月十六日止，被告
　　　　　於期限內鴨毛需全數售與原告，不得賣與他人，原告並於訂約時交付一百
　　　　　五十萬元之保證金。詎被告自九十年十二月初竟片面毀約，拒絕原告收購
          鴨毛，並將鴨毛賣與他人，迄今尚有八十五萬零七百七十元之保證金未返
　　　　　還，爰依買賣之法律關係提起本件訴訟。
　　（二）合約書是與被告丙○所訂，因為被告丙○說與被告乙○○為合夥關係，並
　　　　　表示他會負責，原告才會簽訂合約書。
　　（三）原告確實在九十年十一月十六日至十二月一日收取被告丙○之鴨毛，貨款
　　　　　為二十二萬九千五百四十八元，但被告在九十年十二月二日不讓原告收鴨
　　　　　毛，所以原告才不付該貨款，且被告丙○在八十六年間到八十八年間向原
　　　　　告借款五百萬元，尚未付清，原告乃將該貨款抵扣被告丙○積欠之借款。
　三、證據：提出合約書一份、扣款明細表三張及支票影本一紙為證，並聲請訊問證
　　　人張世國。
乙、被告丙○方面：
　一、聲明：駁回原告之訴及其假執行之聲請。
　二、陳述：
　　（一）原告所提出之合約書確為被告丙○所簽，保證金亦為被告丙○叫原告匯到
　　　　　指定之戶頭，但是九十年十二月二日的鴨毛是被告丙○替別人宰殺的鴨毛
　　　　　，所以當然不能讓原告收購。
　　（二）被告丙○本來要經營宰鴨場，場地及機器都已經找好了，被告乙○○才來
　　　　　找被告丙○合夥經營，但經營的細節尚未確定，就與原告簽訂合約書，原
　　　　　告給付之保證金有部分是被告乙○○拿走，有部分匯入被告丙○太太的帳
　　　　　戶內，簽約後關於宰鴨場的經營都是由被告乙○○直接與原告接洽，被告
　　　　　丙○在宰鴨場只有拿鴨血去賣，所賣得貨款也都由被告乙○○收走，被告
　　　　　乙○○從九十年一月十九日經營到九十年十月十六日左右就沒有再經營，
　　　　　在經營期間被告丙○沒有拿到工資或賣得的貨款，甚至連工人的薪資三十
　　　　　萬元都是由被告丙○支付的。而且被告丙○、乙○○之前所言的合夥沒有
　　　　　簽訂契約，也沒有立帳冊，應該還沒有合夥關係存在，所以也沒有結算。
　　（三）原告在九十年十一月六日到十二月一日有來收鴨毛，但原告尚未給付貨款
　　　　　二十二萬九千五百四十八元，原告在請求的金額內也沒有扣除。至於保證
　　　　　金是否剩下八十五萬零七百七十元，被告丙○並不清楚，都是被告乙○○
　　　　　與原告接洽的。
丙、被告乙○○方面：
　　未於言詞辯論期日到場，亦未提出書狀作何聲明或陳述。
    理      由
一、被告乙○○經合法通知，未於言詞辯論期日到場，核無民事訴訟法第三百八十六
    條所列各款情形，爰依原告之聲請，由其一造辯論而為判決。
二、按合夥財產為合夥人全體所公同共有，故合夥非有獨立之人格，其因合夥事務而
    涉訟者，除由執行業務之合夥人代表合夥為原告或被告外，應由全體合夥人為原
    告或被告，其當事人始為適格（最高法院八十二年度台上字第三二三八號判決參
    照）。本件原告主張被告丙○、乙○○二人合夥經營宰鴨場，與原告訂有鴨毛買
    賣合約書，茲因被告違反契約之約定，拒絕原告繼續收購鴨毛，原告乃起訴請求
    被告應返還保證金等語。經查，兩造訂立合約書後，原告已將保證金分別匯入被
    告丙○、乙○○指定之帳戶，而該保證金係原告與被告合夥經營之宰鴨場間交易
    之擔保，此為兩造所不爭，原告係請求「合夥」給付保證金，當屬因合夥事務而
    涉訟無誤。是原告以全體合夥人即被告丙○、乙○○為被告，洵屬正當，而被告
    丙○、乙○○合夥經營之宰鴨場，因無特定名稱，故於當事人欄內表明為宰鴨場
    合夥人，先予敘明。
三、原告起訴主張被告二人為合夥關係，兩造於九十年四月間訂立羽毛買賣合約書，
    約定由原告購買被告屠宰鴨隻之羽毛，期間為一年，被告宰殺之鴨毛需全數售與
    原告，不得賣與他人，原告並已交付一百五十萬元之保證金。詎被告自九十年十
    二月二日起竟拒絕原告收購鴨毛，並將鴨毛賣與他人，迄今尚有八十五萬零七百
    七十元之保證金未返還等語。被告丙○則以伊原本欲經營宰鴨場，場地及機器都
    已備妥，乙○○始找伊合夥經營，在細節尚未確定前就與原告簽訂合約書，保證
    金有部分匯入伊太太帳戶內，之後關於宰鴨場的經營都是由被告乙○○直接與原
    告接洽，所賣得貨款也都由乙○○收走，經營期間伊沒有拿到任何工資或賣得的
    貨款，甚至連工人的薪資三十萬元都是由伊支付，伊與乙○○之前所言的合夥沒
    有簽訂契約，也沒有立帳冊，伊認為從來都沒有合夥關係存在，所以也沒有結算
    ，且原告尚有貨款二十二萬九千五百四十八元未給付等語置辯。
四、原告主張兩造於九十年四月間簽訂合約書，約定自九十年四月十六日起至九十一
    年四月十六日止，被告屠宰後鴨毛應全部出賣原告，不得賣與他人，原告並已交
    付一百五十萬元之保證金給被告等情，業據原告提出合約書為證，復為被告丙○
    所不爭執，應堪信為真實。被告丙○固不否認上情，惟辯稱：簽完契約後均由乙
    ○○與原告接洽，賣得貨款也被乙○○拿走，伊不僅未分得金錢，連工人的薪資
    也是伊支付的，伊認合夥根本未成立云云。本件原告既主張被告丙○、乙○○合
    夥經營宰鴨場，在合約存續期間內違反約定，不讓原告收取鴨毛，請求被告返還
    保證金，是本件首應審酌者為：被告丙○、乙○○是否成立合夥？
五、按合夥為二人以上互約出資，以經營共同事業之契約，民法第六百六十七條第一
    項定有明文。故合夥之目的在於經營共同事業。申言之，共同事業之經營乃合夥
    人之共同目的，合夥人必須具備共同之目的，始能成立合夥。而有無共同事業之
    經營，應依客觀之事實予以認定（最高法院八十年度台上字第二六○七號判決參
    照）。又合夥之出資，得為金錢或其他財產權，或以勞務、信用或其他利益代之
    ，民法第六百六十七條第二項定有明文。本件原告主張被告丙○、乙○○二人為
    合夥關係，業據原告提出合約書一份為證，然為被告丙○所否認，辯稱：伊與乙
    ○○之合夥尚未成立云云，經查：(一)被告丙○原告簽訂合約書時，自行向原告表
    示伊與被告乙○○是合夥關係，且因被告乙○○信用欠佳，原告不願與之往來時
    ，被告丙○並向原告承諾伊會負責，已據被告丙○陳明在卷。(二)被告丙○在本院
    九十一年七月十八日言詞辯論時復自承當時伊準備經營宰鴨場，場地及機器覓妥
    後，被告乙○○才來找伊合夥經營，在合夥經營之細節尚未談妥即與原告簽約等
    語，顯見被告二人合夥之目的在於共同經營宰鴨場，由被告丙○提供屠宰鴨隻之
    機器設備為出資，又合夥為諾成契約，僅須有二人以上互約出資經營共同事業之
    合意，契約即屬成立，縱未訂立書據且共同經營事業之相關細節未確定，尚不影
    響合夥之成立。(三)被告丙○先則抗辯合夥關係不存在，復稱宰鴨場工人之薪資三
    十萬元為其支付，衡諸常情，被告丙○倘認合夥關係確不存在，宰鴨場為被告乙
    ○○個人所經營，當無代被告乙○○支付薪資，又無償提供屠宰鴨隻之機器設備
    之可能。綜上所述，被告丙○、乙○○確實共同經營宰鴨場，由被告丙○覓妥場
    地及提供屠宰鴨隻之機器設備，其他資金均由被告乙○○提供，經營場所在桃園
    縣大園鄉田心村七鄰三八號，並由被告丙○代表合夥事業與原告簽訂出售鴨毛之
    合約書，宰鴨場亦已實際經營且提供原告鴨毛至九十年十二月初，被告丙○以未
    成立合夥置辯，洵不足取。
六、又原告主張被告自九十年十二月二日起即拒絕原告收取鴨毛，已違反合約書之約
    定等情，被告丙○固不否認九十年十二月二日確有不出賣鴨毛給原告之事實，惟
    辯稱：當天的鴨毛是伊幫第三人代宰的，不能讓原告收，且原告目前還有在同一
    處所收取鴨毛云云，查被告經營屠宰鴨隻事業，並與原告訂有屠宰後鴨毛應全數
    出售原告之契約，自應將其屠宰鴨隻之羽毛出售原告，被告丙○既承認有拒絕原
    告收取鴨毛之事實，應屬違反合約之行為。至原告目前雖在同一場所收取鴨毛，
    然係另向現經營人張世國收取，與被告無涉，核與證人張世國證述相符，足徵原
    告主張被告自九十年十二月起即未依約履行等語，應為真實。再者，目前被告已
    無繼續經營宰鴨場，亦未進行合夥清算，已據被告丙○陳述明確，兩造所訂合約
    已無法再繼續履行，且逾合約有效期限，被告自應返還原告所給付之保證金。原
    告主張兩造訂立合約書後，自九十年四月起至七月間收取鴨毛之貨款均直接匯入
    被告所指定之帳戶，因為九十年八月開始，被告乙○○財務狀況出現問題，原告
    才開始在已交付被告之保證金一百五十萬元內扣除部分應支付之貨款，其中八月
    、九月及十月各扣除二十五萬元、二十萬元及十九萬九千二百三十元，扣除前揭
    貨款被告尚有八十五萬零七百七十元之保證金迄未返還之事實，業據原告提出扣
    款明細表三張為證，被告丙○固辯稱宰鴨場之經營均為被告乙○○直接與原告接
    洽，伊不清楚云云，然被告丙○既為合夥人，縱認未直接經營，對合夥事務及財
    產狀況均有隨時檢查之權利，是被告丙○所辯，尚無足取。至被告乙○○經合法
    通知，於言詞辯論期日未到場爭執，亦未提出書狀或其他證據資料供本院審酌，
    綜合以上事證，堪信原告前開主張為真實。
七、再按二人互負債務，而其給付種類相同，並均屆清償期時，各得以其債務，與他
    方之債務，互為抵銷，民法第三百三十四條定有明文。本件被告尚有八十五萬零
    七百七十元之保證金未返還原告，已如前述，惟原告亦有一筆九十年十一月十六
    日至同年十二月一日之貨款二十二萬九千五百四十八元未給付，原告對於確有上
    開金額之貨款未給付之事實不爭執，但主張與被告丙○間有其他金錢借貸關係存
    在，該筆貨款已抵銷被告丙○積欠之借款債務云云。然查，該筆貨款為原告向被
    告購買鴨毛所應給付之價金，應屬被告丙○、乙○○所經營之合夥事業對原告之
    債權，與被告丙○個人向原告借貸所負債務係屬二事，原告尚不得主張抵銷，故
    原告尚有二十二萬九千五百四十八元之貨款未給付被告，應屬實在。是被告主張
    原告請求之金額應扣除該筆貨款，合於抵銷之規定，抵銷後，被告尚有六十二萬
    一千二百二十二元之保證金未返還。
八、末按合夥財產不足清償合夥之債務時，各合夥人對於不足之額，連帶負其責任，
    民法第六百八十一條定有明文。又合夥之債務應由合夥財產清償，於合夥財產不
    足清償時，各合夥人對於不足之額，始負連帶清償之責任。故合夥之債權人請求
    合夥人清償合夥之債務者，應就合夥財產不足清償合夥之債務，負舉證之責，最
    高法院四十九年台上字第一一八號著有判例。查被告丙○、乙○○共同經營之宰
    鴨場無特定名稱，復未約定執行業務之代表人，原告以全體合夥人為被告，自屬
    有據，惟原告所請求者為合夥所負債務，自應先由合夥財產清償，而合夥財產不
    足清償合夥之債務為各合夥人連帶責任之發生要件，倘原告認合夥財產已不足清
    償合夥債務，應就此負舉證責任，始得請求各合夥人連帶負責。本件原告依請求
    被告丙○、乙○○所經營之合夥事業返還保證金，並未就合夥財產已不足清償合
    夥債務之事實為舉證，換言之，合夥財產有無不足清償、不足部分金額均無從知
    悉，被告二人之應負連帶責任之要件尚未發生，是原告主張被告二人應負連帶責
    任部分，核與前揭法律及判例意旨有違，尚乏所據，不應准許。
九、從而，原告請求全體合夥人即被告給付六十二萬一千二百二十二元，及自九十一
    年四月三十日起至清償日止，按年息百分之五計算之利息，為有理由，應予准許
    。逾此部分之請求為無理由，應予駁回。
十、原告陳明願供擔保，聲請宣告假執行，就其勝訴部分，經核無不合，爰酌定相當
    擔保金額准許之；至原告敗訴部分，其假執行之聲請，已失所附麗，應予駁回。
十一、本案事證已臻明確，兩造其餘主張陳述及所提之證據，經審酌均與判決結果無
      影響，不再一一論述，附此敘明。
結論：本件原告之訴為一部有理由、一部無理由，依民事訴訟法第三百八十五條第一
項前段、第七十九條但書、第八十五條第一項、第三百九十條第二項，判決如主文。
中　　　華　　　民　　　國　　九十一　　年　　　七　　　月　　三十一　　日
                                  臺灣彰化地方法院民事第一庭
~B審判長法　　官　林金灶
~B　　　法　　官　陳瑞水
~B　　　法　　官　許雅婷
右為正本係照原本作成。
如對本判決上訴，應於判決送達後二十日內向本院提出上訴狀。
~B　　法院書記官　梁高賓
中　　　華　　　民　　　國　　九十一　　年　　　七　　　月　　三十一　　日
